臺灣高雄地方法院刑事判決　　　　　　　　　　　　九十一年度交訴字第一六五號
　　公　訴　人　臺灣高雄地方法院檢察署檢察官
　　被　　　告　甲○○
右列被告因公共危險等案件，經檢察官提起公訴（九十一年度偵緝字第六二九號），
本院判決如左：
    主  文
甲○○意圖為自己不法之所有，而侵占自己持有他人之物，處有期徒刑陸月，如易科
罰金，以佰元折算壹日；又因業務過失傷害人，處有期徒刑月，如易科罰金，以
佰元折算壹日；又駕駛動力交通工具肇事，致人受傷而逃逸，處有期徒刑陸月，如
易科罰金，以佰元折算壹日。應執行有期徒刑壹年貳月，如易科罰金，以佰元折
算壹日。
    事  實
一、甲○○於民國八十八年七月六日，在高雄市○○區○○街五九號，向丙○○經營
    之弘國汽車行租用車號ＺＦ—一０八號營業用小客車一部，並約定租金為每日新
    台幣（下同）八百元，詎甲○○將該車開走後僅支付半月租金，即因其尚需使用
    該車，又無資力續繳車租，竟基於意圖為自己不法之所有，變易持有為不法所有
    之意思，而將該營業用小客車侵吞入己，且即未再與丙○○聯絡關於續租車輛或
    返還車輛等事宜，而居於所有權人之地位使用該車，丙○○復發現甲○○於租約
    中所留存之聯絡電話及住址，均無法聯絡上甲○○本人，始知甲○○已將該車據
    為己有，嗣後直到八十九年（起訴書誤載為九十年）十二月某日，丙○○於高雄
    市楠梓區○○○路旁巧遇甲○○駕駛該車，始向甲○○將該車取回；又甲○○於
    將該車據為己有後，即以駕駛該營業用小客車載客為業，為從事業務之人，然其
    雖本領有職業小客車駕駛執照，然已於八十八年六月二十一日遭註銷，本不得駕
    駛車輛，竟仍於八十八年（起訴書誤載為八十九年）九月二十四日下午三時三十
    分許，駕駛該車沿高雄縣鳳山市○○路由北往南行駛，行經該路與仁愛路交岔路
    口之際，本應注意汽車行駛之車前狀況，並隨時採取必要之安全措施，以避免危
    險之發生，且行經有號誌之交岔路口時，應遵守燈光號誌之指示，遇紅燈應依車
    道連貫暫停，不得逕行插入車道間致交通擁塞，妨礙其他車輛之通行，而依當時
    客觀情狀天候晴，光線日間自然光線，道路為市區道路○路面乾燥無缺陷，道路
無障礙物，且依其智識、能力並無不能注意之情事，竟疏未注意車前狀況及燈光
    號誌已顯示紅燈，猶貿然通過上開交岔路口，適有戊○○騎乘車牌號碼ＹＭＬ—
    四三五號重型機車後載丁○○，沿鳳林路由東往西行駛，遂於上開交岔路口，遭
    甲○○所駕駛之前揭營業用小客車前方車頭撞擊，戊○○及丁○○二人均人車倒
    地，戊○○因而受有臉部裂傷、右側髖關節骨折併脫臼之傷害（傷害丁○○部分
    未具其告訴），詎甲○○駕駛前開營業用小客車肇事致戊○○受傷後，竟未採取
    任何必要救護之安全措施，即加速駕車沿仁愛路往南逃逸，後因適有路人記下其
    車牌號碼而得知上情。
二、案經戊○○訴由高雄縣警察局鳳山分局報請及丙○○訴由台灣高雄地方法院檢察
    署檢察官偵查起訴。
    理  由
一、訊據被告甲○○對於在右揭時、地，將向告訴人丙○○經營之弘國汽車行租用之
    車號ＺＦ—一０八號營業用小客車據為己有等情坦承不諱，核與告訴人丙○○之
    指訴及證人己○○之證述均相符合，復有租賃營業計程車契約書影本一紙附卷可
    按；查被告僅支付半月租金後即分文未付，迄還車日止近一年半期間，告訴人不
    僅無法從被告於契約書中所留之電話、住址尋得其本人，其亦未曾向告訴人告知
    正確住所或與告訴人商討續租車輛之事宜，且被告在此期間內持續使用該車而以
    該車為營生工具，甚至於發生右述交通事故後仍未出面解決，由上情觀之，被告
    顯係基於所有權人之地位使用該車，其有將該車易持有為所有之不法意圖至為明
    確；是被告之侵占犯行事證明確，洵堪認定。
二、訊據被告甲○○對於在右揭時、地，與騎乘機車之告訴人戊○○發生交通事故，
    並於事發後未停留於現場採取必要救護之安全措施，反而加速駕車離開等情均坦
    承不諱，惟仍辯稱：我當時沒有注意到是否有紅綠燈，而且於肇事後，因為車門
    的玻璃破掉弄傷我的臉，我想要快點去就醫才沒有留在現場云云。經查：
（一）按駕駛人應注意汽車行駛之車前狀況，並隨時採取必要之安全措施，以避免危
      險之發生，且行經有號誌之交岔路口時，應遵守燈光號誌之指示，遇紅燈應依
      車道連貫暫停，不得逕行插入車道間，致交通擁塞，妨礙其他車輛之通行，此
      道路交通安全規則第九十四條第三項及第一百零二條第一、十一款定有明文，
      此為一般駕駛人所應注意並確實遵守之事項。被告曾領有小型車職業駕駛執照
      ，此有本院依職權調閱之被告駕駛執照查詢表一紙附卷可稽，是被告對於上開
      規定，理當知之甚詳，被告駕車時自應注意上述規定並確實遵守之。而依當時
      客觀情狀天候晴，光線為夜間有照明，道路為市區道路○路面乾燥無缺陷，道
      路無障礙物，此有道路交通事故調查報告表附卷可按，且依其智識、能力，並
      無不能注意之情事，被告自應注意車前狀況，隨時採取必要之安全措施，且於
      交岔路口應遵守燈光號誌之指示為是，合先敘明。再查，本件肇事地點在高雄
      縣鳳山市○○路與仁愛路交岔路口，肇事前被告之車行方向為沿仁愛路由北往
      南直行，告訴人戊○○則係沿鳳林路由東向西直行，肇事後告訴人之機車倒放
      在中山二路及五福二路之交岔路口，此有道路交通事故調查報告表一份附卷可
      證，綜合告訴人所騎乘機車之倒放位置，雙方行車方向、路線，並參以卷附照
      片六張觀之，足認告訴人之機車確有受被告駕駛之前開營業用小客車撞擊，而
      致告訴人人車倒地無訛。
（二）被告雖辯稱伊當時沒有注意到是否有紅綠燈云云，然告訴人戊○○於警訊及偵
      查中對於被告闖紅燈之事實指訴綦詳，證人丁○○於警訊時亦證稱被告當時係
      由仁愛路闖紅燈直行等情明確；又被告於本院審理時尚曾辯以：「該交叉路口
      沒有紅綠燈」云云，然證人即到場處理本案之員警乙○○證稱：「我到場時紅
      綠燈號正常」等語明確（見本院九十一年八月十六日訊問筆錄），再佐以假如
      是因告訴人闖紅燈才發生此交通事故，而被告供述其亦因此受傷，則被告基於
      被害人之地位，衡情自不可能對於當時交通燈號為何竟語焉不詳且迅速駛離現
      場，是本院認告訴人之指訴顯較被告之辯詞可採，堪認被告有闖紅燈之事實無
      訛；被告就本件車禍之發生，確有過失至為明確。告訴人戊○○因本件交通事
      故，受有臉部裂傷、右側髖關節骨折併脫臼之傷害，此有告訴人出具之長庚紀
      念醫院診斷證明書一紙附卷可稽，告訴人之傷害結果與被告之過失行為具有相
      當因果關係甚明。又被告雖否認其有肇事逃逸之意圖，然其於肇事後未停留於
      現場之事實，迭據告訴人於警、偵訊時指訴明確，亦為被告所自承，況其於本
      院審理時供承：其雖知有撞倒機車，但於肇事後其所駕駛車輛之左前車窗破掉
      ，致其臉部受傷流血不止等情（見本院九十一年十月二十一日審判筆錄），足
      見被告應知撞擊之力道非輕，況被告既然亦受有傷害還流血不止，竟不留在現
      場等待救護車到場救援，反加速駛離現場，其有肇事逃逸之意圖，至為明確，
      其辯稱是要急著去就醫云云，實不足採。綜上，被告過失傷害及肇事逃逸之犯
      行，事證已臻明確，堪以認定。
三、核被告所為，係犯刑法第三百三十五條第一項（公訴人誤載為刑法第三百三十六
    條第一項）之普通侵占罪、同法第一百八十五條之四之肇事逃逸罪及同法第二百
    八十四條第二項之業務過失傷害罪。被告於駕駛執照註銷期間駕車，屬無駕駛執
    照駕車，應依道路交通管理處罰條例第八十六條第一項之規定，就業務過失傷害
    部分，加重其刑。被告所犯上開三罪，犯意各別，構成要件互異，應予分論併罰
    。爰審酌被告侵占告訴人丙○○之營業用小客車長達近一年半之時間，至今未支
    付所欠租金，損及告訴人丙○○之利益，又於侵占該車之期間內闖紅燈肇事，造
    成告訴人戊○○受傷非輕，過失情節嚴重，告訴人戊○○並無過失，且被告肇事
    後未留在現場協助救護反駛離現場，案發迄今仍未與告訴人二人達成民事和解，
    賠償告訴人所受之損害等一切情狀，分別量處如主文所示之刑，再被告行為後，
    刑法第四十一條已於九十年一月十日修正公布，於同年月十二日生效，由原來「
    犯最重本刑為三年以下有期徒刑以下之刑之罪，而受六個月以下有期徒刑或拘役
    之宣告」為得易科罰金之要件，修正為「犯最重本刑為五年以下有期徒刑以下之
    刑之罪，而受六個月以下有期徒刑或拘役之宣告」為得易科罰金之要件，其修正
    後規定得宣告易科罰金之範圍，較修正前之舊法為廣，比較新舊法結果以新法有
    利於被告，自應依刑法第二條第一項前段之規定，適用裁判時之法律即修正後之
    刑法第四十一條第一項，並均諭知易科罰金之折算標準；並定應執行之刑，再就
    應執行之刑諭知易科罰金之折算標準。
據上論斷，應依刑事訴訟法第二百九十九條第一項前段，道路交通管理處罰條例第八
十六條第一項，刑法第二條第一項前段、第一百八十五條之四、第二百八十四條第二
項、第三百三十五條第一項、第五十一條第五款、第四十一條第一項、第二項，罰金
罰鍰提高標準條例第一條前段、第二條，判決如主文。
中      華      民      國      九十一      年    十    月    三十一    日
                                  臺灣高雄地方法院交通法庭
                                      審判長法官  黃建榮
                                            法官  程克琳
                              法官  盧怡秀
右正本證明與原本無異。
如不服本判決，應於判決送達後十日內，向本院提出上訴狀。
                                          書記官  林佳蓉
中      華      民      國      九十一      年    十    月    三十一    日
附錄論罪科刑法條：
中華民國刑法第一百八十五條之四
駕駛動力交通工具肇事，致人死傷而逃逸者，處六月以上五年以下有期徒刑。
中華民國刑法第二百八十四條 (過失傷害罪)
因過失傷害人者，處六月以下有期徒刑、拘役或五百元以下罰金，致重傷者，處一年
以下有期徒刑、拘役或五百元以下罰金。
從事業務之人，因業務上之過失傷害人者，處一年以下有期徒刑、拘役或一千元以下
罰金，致重傷者，處三年以下有期徒刑、拘役或二千元以下罰金。
中華民國刑法第三百三十五條 (普通侵占罪)
意圖為自己或第三人不法之所有，而侵占自己持有他人之物者，處五年以下有期徒刑
、拘役或科或併科一千元以下罰金。
前項之未遂犯罰之。
